【裁判字號】    89,訴,251
【裁判日期】    900112
【裁判案由】    偽造文書等
【裁判全文】
臺灣士林地方法院刑事判決                          八十九年度訴字第二五一號
    公  訴  人  臺灣士林地方法院檢察署檢察官
    被      告  乙○○
右列被告因偽造文書等案件，經檢察官提起公訴（八十九年度偵字第二八二五號），
本院判決如左：
    主  文
乙○○連續行使偽造私文書，足以生損害於他人，處有期徒刑伍月，如易科罰金，以
參佰元折算壹日。
中國信託商業銀行信用卡申請書、大葉高島屋認同卡辦卡同意書、渣打信用卡申請表
格、花旗銀行信用卡申請書上偽造之「甲○○」署押各壹枚均沒收。
    事  實
一、乙○○係甲○○之兄嫂，於民國八十五年間因本身有退票紀錄信用不良，五年內
    不能申請信用卡，竟利用報稅而持有甲○○身份證影本之機會，基於意圖為自己
    不法所有之概括犯意，明知未獲甲○○授權同意，竟於八十五年八月二十三日，
    偽簽「甲○○」之署押一枚於中國信託商業銀行（下稱中國信託）信用卡申請書
    上並填寫資料，而持以向中國信託申請ＶＩＳＡ信用卡使用，使中國信託陷於錯
    誤，誤以為係甲○○所申辦，而於八十五年九月七日核准發給其卡號為0000
    0000 0000 0000號之ＶＩＳＡ信用卡一張使用，乙○○繼而於八十五年十一月七
    日填寫資料於大葉高島屋認同卡辦卡同意書上，並在其上偽簽「甲○○」之署押
    一枚，而持以向中國信託申請大葉高島屋認同卡使用，使中國信託陷於錯誤，誤
    以為係甲○○所申辦，而於八十五年十二月六日核准發給其卡號為0000 0000
    0000 0000號之ＭＡＳＴＥＲ信用卡一張使用。乙○○再於八十五年十二月間在
    渣打信用卡申請表格上填寫資料並偽簽「甲○○」之署押一枚，並持以向渣打銀
    行申請ＶＩＳＡ信用卡使用，使渣打銀行陷於錯誤，誤以為係甲○○所申辦，而
    核准發給其卡號為0000 0000 0000 0000號之ＶＩＳＡ信用卡一張使用，又於八
    十六年二月間在花旗銀行信用卡申請書上填寫資料並偽簽「甲○○」之署押一枚
    ，並持以向花旗銀行申請ＭＡＳＴＥＲ信用卡使用，使花旗銀行陷於錯誤，誤以
    為係甲○○所申請，而核准發給卡號為0000 0000 0000 0000號之信用卡一張使
    用，足以生損害於中國信託、渣打銀行、花旗銀行對信用卡管理之正確性及甲○
    ○。嗣因甲○○於八十九年三月五日收到中國信託商業銀行遲繳通知查知上情而
    訴請台灣士林地方法院檢察署偵辦，並經台灣士林地方法院檢察署檢察官於偵查
    中扣得中國信託、渣打銀行信用卡各一張及大葉高島屋認同卡一張。
二、案經被害人甲○○訴由台灣士林地方法院檢察署檢察官偵查起訴。
    理  由
一、訊據被告乙○○對於右揭犯行坦承不諱，核與告訴人甲○○指訴情節相符，並有
    中國信託陳報狀及所附之信用卡申請書影本二件、甲○○身份證影本一件、客戶
    綜合資料查詢一件、切結書影本一件、英商渣打銀行股份有限公司台北分公司八
    十九年八月二十八日（八九）渣信字第一二四一號函及所附信用卡資料、渣打信
    用卡申請表格影本、甲○○身份證影本各一件、八十九年十一月二日（八九）渣
    信字第一六二五號函、美商花旗銀行股份有限公司台北分行八十九年八月二十一
    日函及所附之帳單二件、信用卡申請書影本及甲○○身份證影本各一件附卷可稽
    ，並有中國信託信用卡、大葉高島屋認同卡及渣打銀行信用卡各一張扣案可證。
    事證明確，被告犯行洵堪認定，應依法論科。
二、被告偽簽「甲○○」之署押於信用卡申請書、辦卡同意書上，並持以向中國信託
    、渣打銀行、花旗銀行申請信用卡使用，使甲○○有負擔清償信用卡債務之危險
    ，足以生損害於中國信託、渣打銀行、花旗銀行對信用卡管理之正確性及甲○○
    。按被告犯罪後，刑法第四十一條業已修正為「犯最重本刑為五年以下有期徒刑
    以下之罪，而受六個月以下有期徒刑或拘役之宣告，因身體、教育、職業、家庭
    之關係或其他正當事由，執行顯有困難者，得以一元以上三元以下折算一日，易
    科罰金。但確定因不執行所宣告之刑，難收矯正之效，或難以維持法秩序者，不
    在此限。併合處罰之數罪，均有前項情形，其應執行之刑逾六月者，亦同」，於
    九十年一月十日公布，同年一月十二日施行，是被告犯後法律已有變更，比較新
    舊法，以修正後之刑法第四十一條第一項較有利於被告，自應適用新法。核被告
    所為，係犯刑法第二百十六條、第二百十條之行使偽造私文書罪及刑法第三百三
    十九條第一項之詐欺取財罪。被告偽造署押為偽造私文書之階段行為，偽造私文
    書為行使偽造私文書之低度行為，均應為行使偽造私文書之高度行為吸收，不另
    論罪。又其先後多次行使偽造私文書及詐欺取財之犯行，各時間緊接，觸犯構成
    要件相同之罪名，顯係基於概括犯意反覆為之，各為連續犯，均應依刑法第五十
    六條之規定以一罪論，並加重其刑。其所犯行使偽造私文書與詐欺取財二罪間，
    有方法結果之牽連關係，應從一重之行使偽造私文書處斷。爰審酌被告因債信不
    佳然欲使用信用卡之犯罪動機、利用持有甲○○身份證影本機會而冒名申請之手
    段，其已有業務侵占前科、生活狀況、智識程度、犯罪所生之損害，及犯罪後已
    坦承不諱態度、已與告訴人和解等一切情狀，量處如主文所示之刑，併諭知易科
    罰金之折算標準。中國信託商業銀行信用卡申請書、大葉高島屋認同卡辦卡同意
    書、渣打信用卡申請表格、花旗銀行信用卡申請書上偽造之「甲○○」署押各一
    枚均沒收。至扣案之中國信託信用卡、大葉高島屋認同卡及渣打銀行信用卡各一
    張，被告僅有信用卡使用權，並非所有權人，是不予宣告沒收，附此敘明。
三、至檢察官認被告在取得之信用卡及認同卡背面自行簽上「Kelly」，嗣後並自八
    十五年九月起至八十九年二月間，基於同一概括犯意，分別連續持以向遠東百貨
    桃園分公司、全虹企業股份有限公司、大葉高島屋百貨股份有限公司、家福股份
    有限公司等公司商號簽帳消費，並先後於上開公司商號內，接續於各該次消費之
    簽帳單客戶簽名欄中，以複寫之形式，簽名「Kelly」而偽造一式二聯（含顧客
    及特約商店存根聯）之甲○○簽名（特約商店誤認kelly係甲○○本人之簽名）
    ，而偽造簽帳單，旋將該偽造之簽帳單交予各該店而行使，就此部分亦認涉有行
    使偽造私文書罪嫌云云，然查「Kelly」並非告訴人甲○○之英文名字，而係被
    告乙○○自己之英文名字，業據被告供述及告訴人陳述在卷，被告在信用卡上係
    簽署自己之英文名字「Kelly」，並非簽署「甲○○」或「Wu Mei Fung」，其主
    觀上用意當在表明「Kelly」即其自己為該信用卡之持用人之意，而無以甲○○
    名義簽署製作之意，尚難認其有偽造私文書之犯意，又其在一式二聯消費簽帳單
    上簽署「Kelly」，因「Kelly」係被告自己之英文名字，並非告訴人甲○○之姓
    名，自不構成偽造署押之犯行。又一式二聯之簽帳單第一聯為客戶留存，第二聯
    為商店留存，僅有在一式三聯之簽帳單上，始有表明委託發卡銀行付款意思之第
    三聯存在，本件檢察官僅起訴被告有在一式二聯簽帳單上簽署「Kelly」，而無
    一式三聯簽帳單扣案足資證明被告有在一式三聯簽帳單上簽署「Kelly」之名，
    是尚難認被告有於一式三聯簽帳單簽署而有偽造第三聯簽帳單之私文書犯行。此
    部分既不能證明被告犯罪，原應諭知被告無罪，然檢察官以上開犯行與前揭已論
    罪科刑部分，有連續犯之裁判上一罪關係，爰不另為無罪之諭知。又被告雖申請
    信用卡使用簽帳，然中國信託所核准發給之ＶＩＳＡ信用卡及大葉高島屋認同卡
    均曾於八十八年十二月六日因原有效期限屆滿而由中國信託主動換發新卡，且被
    告於八十五年九月至八十九年三月間均使用循環信用方式繳款，除偶有數月未繳
    足帳款之最低應繳金額外，其繳款尚屬正常，又花旗銀行信用卡之繳款情形皆正
    常，並有三次換卡之記錄，渣打銀行信用卡於八十九年二月二十三日前繳款正常
    ，有中國信託陳報狀、英商渣打銀行股份有限公司台北分公司八十九年十一月二
    日（八九）渣信字第一六二五號函、美商花旗銀行股份有限公司台北分行八十九
    年八月二十一日函各一件在卷可憑，足認被告雖使用上開信用卡簽帳消費，然既
    均有按期繳款，自難認其主觀上有何為自己所有之不法意圖，是此部分亦難認被
    告有何詐欺之犯行，附此敘明。
據上論斷，應依刑事訴訟法第二百九十九條第一項前段、刑法第五十六條、第二條第
一項前段、第二百十六條、第二百十條、第三百三十九條第一項、第五十五條、第四
十一條第一項前段、第二百十九條，罰金罰鍰提高標準條例第一項前段、第二條，判
決如主文。
本案經檢察官林曉芳到庭執行職務。
中    華    民    國    九    十    年    一     月     十     二       日
                                  臺灣士林地方法院刑事第四庭
                                          法  官
右正本證明與原本無異。
如不服本判決，應於判決送達後十日內，向本院提出上訴狀。
                                          書記官
中    華    民    國      八十        年               月               日
附錄本案論罪科刑法條全文
刑法第二百一十六條
行使第二百十條至第二百十五條之文書者，依偽造、變造文書或登載不實事項或使登
載不實事項之規定處斷。
刑法第二百一十條
偽造、變造私文書，足以生損害於公眾或他人者，處五年以下有期徒刑。
刑法第三百三十九條第一項
意圖為自己或第三人不法之所有，以詐術使人將本人或第三人之物交付者，處五年以
下有期徒刑、拘役或科或併科一千元以下罰金。


司法院資訊處製作；財團法人民間司法改革基金會備份。
